臺灣高等法院交通事件裁定　　　　　　 96年度交抗字第354號
抗告人即
受處分人　甲○○
上列抗告人因違反道路交通管理處罰條例案件，不服臺灣新竹地
方法院，96年交聲字第41號，中華民國96年4月26日所為裁定（
原處分案號：交通部公路總局新竹區監理所新竹市監理站96年1
月23日竹監新四字第裁51-E00000000號），提起抗告，本院裁定
如下：
    主  文
抗告駁回。
    理  由
一、原裁定意旨略以：受處分人甲○○於民國95年12月月25日10
    時49分許，駕駛車牌號碼6Ｐ－9655號自用小客車，行經新
    竹市○○街、復興路口時，因「汽車駕駛人於行駛道路時使
    用手持式行動電話進行撥接」之違規事實，為新竹市警察局
    交通隊執行勤務之員警陳冠樺以其違反道路交通管理處罰條
    例第31條之1（漏載第1項）規定之行為攔停掣單舉發，受處
    分人當場拒簽該舉發違反道路交通管理事件通知單（下稱舉
    發單）。嗣受處分人向原處分機關提出申訴，經原處分機關
    調查結果，仍認受處分人確有前開違規行為，乃依道路交通
    管理處罰條例第31條之1第1項之規定，裁處受處分人罰鍰30
    00元。受處分人以其並無在車輛行進中手持行動電話撥接之
    違規行為，當時是為了看置於駕駛座前方置物杯中之手機上
    之時間，而用手摸了一下，即遭警攔停等情，而聲明異議。
    原裁定衡諸受處分人不否認於上揭時地駕車為警攔停之事實
    ，且證人即舉發員警陳冠樺證述舉發經過具體明確，其與受
    處分人素不相識，並無仇隙，應無甘冒偽證重罪而設詞誣陷
    之理，所證應屬可信。認受處分人辯不足採，原處分並無違
    誤，而駁回受處分人之異議。
二、抗告意旨略以：抗告人於被舉發時間為95年12月25日10時49
    分，但抗告人行動電話通聯紀錄時間緊臨的為第1通95年12
    月25日10時45分30秒至同日10時46分24秒計54秒，次1通電
    話為95年12月25日11時30分41秒至同日11時30分59秒計18秒
    （應與本件無關），並提出中華電信股份有限公司行動電話
    受信通信紀錄查詢結果為證。然於原審法官問證人即員警陳
    冠樺有關填寫舉發時間依據時，第1次稱其手錶調快5分鐘（
    按原審筆錄載我是看我的手錶，其錶有誤差1、2分鐘，但忘
    了快或慢），第2次更正為他的手錶調快5分鐘（按原審筆錄
    載我有把手錶調快5至10分鐘，因為怕上班會遲到），前後
    不一，並說開單約需2分鐘（按原審筆錄載約30秒），在警
    車上填妥舉發單拿給抗告人時，抗告人還在講電話…等語，
    員警所稱舉發時間與抗告人通話時間顯然有太大差距，故員
    警所證述有誤差而不足採。爰提起抗告云云。
三、經查：
  (一)按汽車駕駛人於行駛道路時，使用手持式行動電話進行撥接
    或通話者，處新臺幣3千元罰鍰。道路交通管理處罰條例第
    31條之1第1項定有明文。
  (二)本件抗告人即受處分人甲○○對於前揭時、地，駕駛車號六
    Ｐ－9655號自小客車，行經新竹市○○路、復興路口為警攔
    停之事實，並不否認，並有前揭舉發通知單附卷，與證人即
    攔停取締之員警陳冠樺於原審結證略稱：當天是我騎摩托車
    在巡邏，右轉復興路時，看到前方抗告人駕駛一臺自小客車
    ，我從他的同向後方看到他在講行動電話，忘了那隻手持，
    我就騎到他的車窗旁邊敲他的玻璃，是在復興路快到文昌街
    口把他攔下來，告訴他說手持電話講大哥大是不對的，就騎
    到他的自小客車前方停妥警用機車後，請他拿出行照、駕照
    ，我在警用車上填妥告發單，將告發單給他時他還在講電話
    ，並問我要罰多少錢，我告知要罰三千元，他說太貴了，可
    否改別的處罰條文，我說不行，我要拿給他簽名，他叫我等
    一下，因為他還在講電話，我就在他的駕駛座車旁等，我拿
    給他簽名時，他說不要簽可不可以，我說他簽不簽是他的權
    利，但違規行為還是要開罰單，他後來並沒有簽名。…我是
    看我的手機，我的手機有調快五至十分鐘，…我是敲了異議
    人窗戶，只是他還在講電話，我摩托車都已經停下來了，他
    還在講。」（見原審卷第33頁至第35頁）等語明確。
  (三)按交通員警掣單舉發違反道路交通管理處罰條例所列之違規
    事實，本質上為行政處分，係公務員基於職務上權力，依法
    就特定之具體事件所為具公法上效果之單方行政行為，基於
    公務員為公法上行為具有公信力之原則，該行政行為當可被
    推定為真正，其據以依法處分之事實認定亦為正確無誤，此
    公信原則，乃立法者賦予行政機關制定違反道路交通事件統
    一裁罰標準及處理細則，使執勤警員得當機處分，以維護交
    通秩序、安全之行政目的，殊不得任意質疑行政處分之公信
    力。證人即舉發員警陳一安，僅係於執行勤務適時發現受處
    分人上開違規情形而取締，與受處分人素不相識，復無怨隙
    ，應無甘冒觸犯偽證之罪責，故意構詞誣陷受處分人之必要
    ，苟無其他積極證據可佐，已難認其等有何濫行舉發違規之
    情形；況依道路交通管理處罰條例科處行政罰事件，依據公
    法爭議之舉證責任分配法則，固應先由行政機關就其業已履
    踐相關正當法律程序，以及人民應受處罰之客觀違反法令行
    為，負證明之責，受處罰人就行政機關已為相當證明之前開
    事項，若主張欠缺主觀歸責條件或為其他抗辯，亦須就其所
    辯提出反證。惟行政機關對於前開應為舉證事項，並非不得
    以執行查察取締勤務人員，依據調查人證之程序，使就親歷
    事實提供不可替代之證明方法。受處分人就該證人所述見聞
    經過之真實性倘有質疑，除依法定交互詢問程序加以檢驗外
    ，亦不得僅因證人之個人身分、地位或與當事人之關係而謂
    其不得作證，或憑己意指為必須代以其他特定之證據方法，
    此在證人業已具結願依偽證罰則擔保證言可信之場合，尤屬
    當然。
  (四)查受處分人所使用之0000000000門號之通話紀錄，在本案違
    規日之95年12月25日10時45分30秒至46分24秒時，有一通由
    受處分人發話於其他門號之撥接電話，通話時間為54秒一節
    ，有其提出之該門號已出帳通話明細清單在卷可查，復為受
    處分人所不否認，又本案舉發單上之違規時間係記載當日10
    時49分一節，亦有該舉發單在卷可稽；查員警掣單舉發違規
    行為時所填載之時間，當係其目睹違規行為後、攔停違規人
    並告以違規要旨後，始填單舉發，且員警在外執行勤務，所
    憑以填載之時間，當僅得依據身上所攜之時間工具，無法即
    刻得知標準時間為何，是故員警所填載之時間，前後數分鐘
    之誤差，應係合理而可接受之誤差範圍，查本案舉發單填載
    之違規時間與異議人提出之撥接紀錄僅有二分鐘餘，佐以證
    人即員警陳冠樺證述在抗告人車輛後方時，即已目睹處分人
    手持行動電話，追上前並敲窗攔停後，受處分人仍在講電話
    等語。若如受處分人於原審所辯稱係停下車來講該通電話，
    則其在46分24秒結束通話後，顯然無法在2分鐘餘之時間內
    ，完成駕車在新竹市○區○○○路上、再由員警自後追至復
    興、文昌路口攔停、告以違規要旨後再掣單舉發，是應認其
    所提之該行動電話之該筆10時45分30秒進行至46分24秒之通
    話紀錄，即為員警攔停其使用手持式行動電話進行撥接之違
    規行為彼時，受處分人上開所辯，無法採信。其復辯稱當時
    係手摸電話，非在講行動電話云云，惟如其所辯，其在手摸
    電話之前，既然才剛在路邊撥接電話，有數度可知當時時間
    為何，是否有必要在剛結束通話後，即再度手摸電話欲知時
    間為何，亦令人生疑，況且其以手往中控臺上方摸電話之動
    作與手持電話在耳邊接聽之動作完全不同，此部分所辯，亦
    不合理，無法採信。本件受處分人雖提出行動電話通聯紀錄
    ，指證人陳冠樺之舉發有誤，惟業經查明如上述，本院復查
    無其他證據足資證明證人陳冠樺有捏造事實違法取締之情事
    ，則其本於維護交通秩序、安全職責所為之舉發，自應受到
    合法、正確之推定，故證人陳冠樺所為舉發經過之證言，應
    堪採信。受處分人所提之通聯紀錄，益證其違規事實。
四、綜上，依該通聯紀錄、證人即值勤員警陳冠樺之證述、及受
    處分人辯述內容之不合理等理由，堪認員警本其維護交通秩
    序、安全職責所為之前揭舉發，應屬正確。本件事證明確，
    受處分人之上開違規行為，堪以認定。
五、原審本同上見解，認原審以處分機關依道路交通管理處罰條
    例第31條之1第1項規定裁處受處分人罰鍰3000元，核無違誤
    ，而駁回受處分人之異議，核無不合，本件受處分人仍執上
    詞提起抗告，否認有違規行為，指摘原裁定不當為無理由，
    應予駁回。
據上論結，應依道路交通案件處理辦法第26條，刑事訴訟法第41
2條，裁定如主文。
中　　華　　民　　國　　96　　年　　5 　　月　　25　　日
                  刑事第十九庭審判長法  官  尤豐彥
                                    法  官  黃金富
                                    法  官  魏新國
以上正本證明與原本無異。
不得再抗告。
                                    書記官  陳玉珍
中　　華　　民　　國　　96　　年　　5 　　月　　25　　日
